臺灣高雄地方法院民事判決　九十一年度重訴字第一七六號
　　原　　　告　　世華聯合商業銀行股份有限公司
　　法定代理人　　乙○○
　　訴訟代理人　　戊○○
　　兼法定代理人　甲○○
　　被　　　告　　丁○○
　　被　　　告　　庚○○
　　被　　　告　　己○○
右當事人間請求清償借款事件，本院判決如左：
    主      文
被告應連帶給付原告新台幣柒仟零柒拾萬元，及如附表所示之利息及違約金。
訴訟費用由被告連帶負擔。
本判決於原告以新台幣貳仟佰伍拾陸萬陸仟元供擔保後，得假執行；但被告於假執
行程序實施前，以新台幣柒仟零柒拾萬元為原告供擔保後，得免為假執行。
    事      實      及      理      由
一、本件原告主張被告巨港建設開發股份有限公司以被告甲○○、丁○○、庚○○、
    己○○為連帶保證人，於民國九十年二月二十八日分別向原告借款新台幣（下同
    ）三千四百五十萬元、二十萬、三千六百三十萬元、五十萬元，合計七千一百五
    十萬元，約定借款期間為一年，約定分十二期償還，第一期至第十一期每月清償
    二十萬元本金，第十二期則全部償，利息按原告基本放款利率機動調整計算；如
    逾期清償，在六個月以內者，按上開利率百分之十，超過六個月者，按上開利率
    百分之二十計付違約金；又依約定書第六條規定，本金或利息如有一期遲延，即
    喪失期限利益，全債務視為到期，詎被告巨港建設開發股份有限公司僅償還本金
    計八十萬元及繳納利息分別至九十年七月二十八日、同年八月十二日止外，即未
    清償，而當時原告之基本放款利率為百分之七．二五，故被告巨港建設開發股份
    有限公司尚欠原告如主文所示之本金、利息及違約金未為清償，為此本於消費借
    貸及連帶保證法律關係提起本件訴訟等語。並聲明：除擔保金額外，請求判決如
    主文所示。
    被告巨港建設開發股份有限公司、甲○○、丁○○、庚○○、己○○則以：兩造
    消借貸是成立於八十一年間，借款金額為九千萬元，後陸續償還，現僅餘七千一
    百五十萬元，被告雖每年換單，然此僅是單純展期，並無借新還舊之情形，且被
    告亦未收受原告交付之金錢，況原告之經理丙○○曾承諾被告俟不動產出售後，
    再清償本件借款，且原告亦未依約定書第六條第二項之約定通知被告，故本件清
    償期尚未屆至，原告亦不得向被告請求。又依新修正之銀行法第十二條之一第三
    項規定（按：被告誤植為第十二條第三項「未來求償時，應先就借款人進行求償
    ，其求償不足部分，得就連帶保證人平均求償之。」，原告連同連帶保證人一起
    求償，即有未合。
二、原告主張之事實業據其提出本票、保證書、授信約定書、借款申請書、存證信函
    、回執、收支出傳票、帳卡為證，且經證人即原告之職員李佳倩到庭證述：「（
    問：本件展期期間為何？）九十年二月二十八日起至九十一年二月二十八日止共
    分十二期。八十九年時，未還金額七千一百五十萬元就已分二筆，一筆為三千六
    百八十萬元，另一筆為三千四百七十萬。」、「（問：付款方式為何？）利息為
    固定利率百分之七．二五，另第一期至第十一期每個月要繳交本金二十萬及利息
    ，第十二期要全部還清本金。」、「（問：違約金約定為何？）逾期六個月內者
    ，按上開利息百分之十，超過六個月者，按上開利率百分之二十之違約金。另約
    定一期未繳，視為全部同期。」等語（見本院九十一年五月二十日言詞辯筆錄）
    ，自可信為實在。被告空言否認消費借貸法律關係存在，並無可採。
三、又：
  (一)本件借款係被告巨港建設開發股份有限公司於九十年二月九日提出借款申請書，
    經原告核准後被告巨港建設開發股份有限公司、甲○○、丁○○、庚○○、己○○共同簽發本票，及由被告甲○○、丁○○、庚○○、己○○簽立保證書後，原
    告撥款清償被告巨港建設開發股份有限公司之前尚未清償之本息，有原告提出之
    借款申請書、本票、保證書、支出傳票、轉帳收入傳票為證，是被告抗辯並無借
    新還舊，且原告未交付金錢云云，即無可採。
  (二)再者，依兩造授信約定書第六條第一項約定「立約人對貴行負一切債務，如有左
    列情形之一者，貴行得．．視為全部到期：一、任何一宗債務不依約清償本金時
    。．．．」第二項則約定：「前項第六項至第九項情形，貴行應於事先以合理期
    間通知立約人；其他各款情形，貴毋庸於事先通知立約人」，本件被告巨港建設
    開發股份有限公司僅清償本金八十萬元後即未按期清償，已為兩造所不爭執，是
    依上開說明，原告自毋庸通知被告，本件債務即視為全部到期，是被告抗辯原告
    依約定書第六條第二項對被告通知，而未喪失期限利益云云，並無可採。
  (三)又被告抗辯原告經理丙○○曾承諾被告俟不動產出售後，再清償本件借款云云，
    已為原告所否認，被告並未舉證以實其說，是其此之抗辯，自難信為真實。
  (四)未按銀行法第十二條之一第三項固規定：「未來求償時，應先就借款人進行求償
    ，其求償不足部分得就連帶保證人平均求償之。」，惟同條項但書亦規定：「但
    為取得執行名義或保全程序者，不在此限。」，而本件僅係取得執行名義程序，
    自不生違反銀行法第十二條之一第三項之問題，故被告抗辯原告對連帶保證人求
    償不合法云云，亦無可採。
四、從而原告依消費借貸及連帶保證法律關請求被告連帶給付如主文所示之本金、利
    息及違約金，即屬正當，應予准許。
五、兩造陳明願供擔保請為宣告假執行或免為假執行，經核均與規定相符，爰分別酌
    定相當之擔保金額予以宣告。
六、據上結論，本件原告之訴為有理由，依民事訴訟法第八十五條第二項、第三百九
    十條第二項、第三百九十二條，判決如主文。
中　　　華　　　民　　　國　　九十一　　年　　　八　　　月　　 十五 　　日
                              臺灣高雄地方法院民事第二庭
~B法　　　官　曾吉雄
右為正本係照原本作成。
如對本判決上訴，須於判決送達後廿日內向本院提出上訴狀。
中　　　華　　　民　　　國　　九十一　　年　　　八　　　月　　 十五 　　日
~B法院書記官　黃俊凱
~F0
~T48
  附表
┌─────┬───────────┬──┬─────────┬──────────┐
│金      額│  利  息  起  迄  日  │利率│   違約金起迄日   │  違約金計算方式    │
│          │                      │    │                  │                    │
├─────┼───────────┼──┼─────────┼──────────┤
│仟肆佰柒│自民國九十年七月二十九│7.25│自民國九十年八月三│逾期在六個月以內，依│
│拾萬元    │日起至清償日止　　    │ ％ │十日起至清償日止  │上開利率之一成；逾期│
├─────┼───────────┼──┼─────────┤超過六個者，依上開利│
│仟陸佰萬│自民國九十年八月十三日│7.25│自民國九十年九月十│率二成計算。        │
│元        │起至清償日止　　      │ ％ │四日起至清償日止　│                    │
└─────┴───────────┴──┴─────────┴──────────┘
